【裁判字號】    97,交聲,2945
【裁判日期】    971205
【裁判案由】    交管條例聲異
【裁判全文】
臺灣板橋地方法院刑事裁定            97年度交聲字第2945號
原處分機關  交通部公路總局臺北區監理所板橋監理站
異  議  人
即受處分人  甲○○
上列受處分人因違反道路交通管理處罰條例案件，對於交通部公
路總局臺北區監理所板橋監理站中華民國九十七年十一月七日所
為之處分（原處分案號：板監裁字裁四一－Ｃ00000000
號）聲明異議，本院裁定如下：
    主      文
原處分撤銷。
甲○○不罰。
    理      由
一、按圓形黃燈用以警告車輛駕駛人及行人，表示紅色燈號即將
    顯示，屆時將失去通行路權。又車輛面對行車管制號誌之圓
    形紅燈表示禁止通行，不得超越停止線或進入路口，道路交
    通標誌標線號誌設置規則第二百零六條第四款、第五款定有
    明文。是以，道路交通管理處罰條例第五十三條第一項所定
    「汽車駕駛人，行經有燈光號誌管制之交岔路口闖紅燈者」
    之違規情形，自係指在交叉路口面對「紅燈」時超越停止線
    進入路口之情形而言，至於行經交叉路口面對「黃燈」時，
    並無駕駛人不得超越停止線或進入路口行使通過之規定，此
    時駕駛人係應審酌能否在交通號誌變換完成前安全通過交叉
    路口，避免發生危險事故以及妨害左右車輛、行人通行之問
    題，故而汽車駕駛人在號誌變換為黃燈時進入交叉路口，即
    使在其行進方向之號誌已轉換為紅燈時才駛出交叉路口，惟
    仍與「行經有燈光號誌管制之交岔路口闖紅燈者」之違規行
    為不盡相符。
二、原處分意旨略以：異議人即受處分人甲○○於民國九十七年
    十月二日二十時二十八分許，騎乘車牌號碼ＯＢＥ─二七二
    號重型機車，行經臺北縣中和市○○路、防汛道七十四號口
    時，因有「駕駛人行經有燈光號誌管制之交岔路口闖紅燈」
    之違規，經警當場指示其停車受檢，以受處分人違反道路交
    通管理處罰條例第五十三條第一項規定，掣發北縣警交字第
    Ｃ00000000號通知單當場舉發。嗣受處分人於舉發
    通知單上所載應到案日期（九十七年十月十七日）前向原處
    分機關提出申訴，經原處分機關函請舉發單位調查結果，仍
    認受處分人有前開違規行為，原處分機關乃依上揭條例第五
    十三條第一項、第六十三條、違反道路交通管理事件統一裁
    罰基準表規定，於九十七年十一月七日裁處受處分人罰鍰新
    臺幣一千八百元，並記違規點數三點，此有臺北縣政府警察
    局北縣警交字第Ｃ00000000號舉發通知單、交通部
    公路總局臺北區監理所板橋監理站板監裁字裁四一－Ｃ00
    000000號違反道路交通管理事件裁決書、臺北縣政府
    警察局中和分局九十七年十月二十八日北縣警中申字第０九
    七００六０二０二號函各一件在卷足憑。
三、異議意旨略以：伊係第一個號誌燈即黃燈時進入路口，並非
    闖紅燈云云。
四、經查，異議人騎乘本案機車行經上揭地點越過停止線時，路
    口號誌係為黃燈之情，為異議人所不爭執，並據證人即舉發
    警員李柏諺於前揭函文所附之受理違反道路交通管理事件被
    通知人申訴理由查詢表內記載明確，是異議人前揭所辯，應
    堪信為真實。而行經交叉路口面對黃燈時，並無駕駛人不得
    超越停止線或進入路口行駛通過之規定，已如前述，是異議
    人駕車通過停止線時，路口號誌縱已顯示為黃燈，然非紅燈
    ，異議人自仍屬有通行路權之駕駛者，是其繼續行駛而未於
    停止線內停車之行為，並非闖紅燈之違規行為甚明。
五、綜上所述，本件尚無積極證據足資證明異議人確有原處分機
    關所認定裁罰之違規行為，原處分機關對本件異議人為上開
    處分，即有未洽。本件聲明異議非無理由，原處分應予撤銷
    ，並為異議人不罰之諭知。
六、據上論斷，應依道路交通案件處理辦法第二十條前段，裁定
    如主文。
中    華    民    國    97    年    12    月    5     日
                  交通法庭法  官  吳冠霆
上列正本證明與原本無異。
如不服本裁定，應於裁定送達後五日內敘明抗告理由，向本院提
出抗告狀。
                          書記官  黃炎煌
中    華    民    國    97    年    12    月    5     日


司法院資訊處製作；財團法人民間司法改革基金會備份。
